【裁判字號】    98,重訴,24
【裁判日期】    990121
【裁判案由】    損害賠償
【裁判全文】
臺灣宜蘭地方法院民事判決              98年度重訴字第24號
原      告  丁○○
            辛○○
            庚○○
            戊○○
            甲○○
            壬○○
            癸○○
            乙○○
共      同
訴訟代理人  黃豪志律師
被      告  己○○
            丙○○
上列當事人間請求損害賠償事件，原告於本院96年度重訴字第 7
號刑事案件審理中提起96年度附民字第81號附帶民事訴訟，經刑
事庭裁定移送前來，本院於中華民國99年1月7日言詞辯論終結，
判決如下：
    主    文
被告應連帶給付原告丁○○新臺幣壹仟貳佰玖拾萬元及自民國九
十六年十二月二十日起至清償日止，按週年利率百分之五計算之
利息。
被告應連帶給付原告辛○○新臺幣肆佰捌拾萬元及自民國九十六
年十二月二十日起至清償日止，按週年利率百分之五計算之利息
。
被告應連帶給付原告庚○○新臺幣壹佰零伍萬元及自民國九十六
年十二月二十日起至清償日止，按週年利率百分之五計算之利息
。
被告應連帶給付原告戊○○新臺幣壹佰零貳萬元及自民國九十六
年十二月二十日起至清償日止，按週年利率百分之五計算之利息
。
被告應連帶給付原告甲○○新臺幣壹佰伍拾萬元及自民國九十六
年十二月二十日起至清償日止，按週年利率百分之五計算之利息
。
被告應連帶給付原告壬○○新臺幣壹佰伍拾萬元及自民國九十六
年十二月二十日起至清償日止，按週年利率百分之五計算之利息
。
被告應連帶給付原告癸○○新臺幣壹佰零伍萬元及自民國九十六
年十二月二十日起至清償日止，按週年利率百分之五計算之利息
。
被告應連帶給付原告乙○○新臺幣壹佰零伍萬元及自民國九十六
年十二月二十日起至清償日止，按週年利率百分之五計算之利息
。
原告丁○○、辛○○、戊○○、庚○○其餘之訴駁回。
訴訟費用由被告連帶負擔。
本判決第一項原告丁○○勝訴部分，於以新臺幣肆佰參拾萬元供
擔保後，得假執行。但被告以新臺幣壹仟貳佰玖拾萬元為原告丁○○供擔保後，得免為假執行。
本判決第二項原告辛○○勝訴部分，於以新臺幣壹佰陸拾萬元供
擔保後，得假執行。但被告以新臺幣肆佰捌拾萬元為原告辛○○
供擔保後，得免為假執行。
本判決第三項原告庚○○勝訴部分，於以新臺幣參拾伍萬元供擔
保後，得假執行。但被告以新臺幣壹佰零伍萬元為原告庚○○供
擔保後，得免為假執行。
本判決第四項原告戊○○勝訴部分，於以新臺幣參拾肆萬元供擔
保後，得假執行。但被告以新臺幣壹佰零貳萬元為原告戊○○供
擔保後，得免為假執行。
本判決第五項於原告甲○○以新臺幣伍拾萬元供擔保後，得假執
行。但被告以新臺幣壹佰伍拾萬元為原告甲○○供擔保後，得免
為假執行。
本判決第六項於原告壬○○以新臺幣伍拾萬元供擔保後，得假執
行。但被告以新臺幣壹佰伍拾萬元為原告壬○○供擔保後，得免
為假執行。
本判決第七項於原告癸○○以新臺幣參拾伍萬元供擔保後，得假
執行。但被告以新臺幣壹佰零伍萬元為原告癸○○供擔保後，得
免為假執行。
本判決第八項於原告乙○○以新臺幣參拾伍萬元供擔保後，得假
執行。但被告以新臺幣壹佰零伍萬元為原告乙○○供擔保後，得
免為假執行。
原告丁○○、辛○○、戊○○、庚○○其餘假執行之聲請駁回。
    事實及理由
壹、程序事項
    按訴狀送達後，原告不得將原訴變更或追加他訴，但擴張或
    縮減應受判決事項之聲明者，不在此限，民事訴訟法第 255
    條第1項第2款定有明文。查原告訴之聲明第1 項原係：被告
    應連帶給付原告丁○○新臺幣（下同）1,365 萬元及自起訴
    狀繕本送達翌日起至清償日止，按週年利率 5％計算之利息
    。嗣於本院審理時，變更其第1 項聲明為：被告應連帶給付
    原告丁○○1,305 萬元及自起訴狀繕本送達翌日起至清償日
    止，按週年利率5％計算之利息。原告就其第1項聲明之變更
    核屬減縮應受判決事項之聲明，揆諸上開規定，於法相合，
    應予准許。
貳、實體事項
一、原告主張：被告於民國88年間虛偽設立全懋國際科技股份有
    限公司（以下簡稱：全懋公司），對外佯稱全懋公司已購地
    建廠欲從事烏魚養殖及食品冷凍倉儲等事業，產業前景看好
    云云，實際上全懋公司並未從事任何營業行為，且發行之全
    懋公司股票亦屬違法，業經本院96 年度重訴字第7號判決有
    罪在案。原告因誤信被告說詞，限於錯誤，陸續向被告購買
    全懋公司股票及「全懋國際科技股份有限公司全懋國內農漁
    產組合基金記名式受益憑證」（以下簡稱：全懋基金憑證）
    ，其中原告丁○○匯款共1,305 萬元予被告，現持有全懋公
    司股票430 張（30張×3.5萬+400張×3萬）；原告辛○○匯
    款共485萬元予被告，現持有全懋公司股票160張（10張×3.
    5萬+150張×3萬）；原告庚○○匯款共110 萬元予被告，現
    持有全懋公司股票35 張（10張×3.5萬+25張×3萬）；原告
    戊○○匯款共110萬元予被告，現持有全懋公司股票35張（1
    0 張×3.5萬+25張×3萬）；原告甲○○匯款共150萬元予被
    告，現持有全懋公司股票50 張（50張×3萬）；原告壬○○
    匯款共150萬元予被告，現持有全懋公司股票50張（50張×3
    萬）；原告癸○○匯款共105 萬元予被告，現持有全懋公司
    股票35張（35張×3萬）；原告乙○○匯款共105萬予被告，
    現持有全懋公司股票35 張（35張×3萬），為此爰依侵權行
    為法律關係，訴請被告賠償等語。並聲明：（一）被告應連
    帶給付原告丁○○1,305 萬元及自起訴狀繕本送達翌日起至
    清償日止，按週年利率 5％計算之利息。（二）被告應連帶
    給付原告辛○○485 萬元及自起訴狀繕本送達翌日起至清償
    日止，按週年利率 5％計算之利息。（三）被告應連帶給付
    原告庚○○110 萬元及自起訴狀繕本送達翌日起至清償日止
    ，按週年利率 5％計算之利息。（四）被告應連帶給付原告
    戊○○ 110萬元及自起訴狀繕本送達翌日起至清償日止，按
    週年利率 5％計算之利息。（五）被告應連帶給付原告甲○○150 萬元及自起訴狀繕本送達翌日起至清償日止，按週年
    利率5％計算之利息。（六）被告應連帶給付原告壬○○150
    萬元及自起訴狀繕本送達翌日起至清償日止，按週年利率 5
    ％計算之利息。（七）被告應連帶給付原告癸○○105 萬元
    及自起訴狀繕本送達翌日起至清償日止，按週年利率5％ 計
    算之利息。（八）被告應連帶給付原告乙○○105 萬元及自
    起訴狀繕本送達翌日起至清償日止，按週年利率 5％計算之
    利息。（九）前8項請求，願供擔保請准宣告假執行。
二、被告則以：全懋公司係經主管機關核准設立之公司，並無虛
    設與不法，且全懋公司現仍正常營運中，多數股東仍表示支
    持、擁戴全懋公司繼續營運，只有少數如原告等人有意見。
    又股東之盈虧應由全懋公司依公司法等規範處理，不應對被
    告個人主張。另原告雖已提出股票原本，然股票之權利人應
    由股票管理單位即全懋公司來認定，股票之真偽應由股票簽
    證單位即國泰世華銀行來鑑定，被告無從表示意見。再者，
    股票之權利與義務係屬公司組織範疇，投資盈虧尚未定數，
    如何判斷原告受有損害等語，資為抗辯。並聲明：（一）駁
    回原告之訴。（二）如受不利判決，願供擔保請准宣告免為
    假執行。
三、得心證之理由：
    本件爭點在於：（一）被告是否虛偽設立全懋公司，對外發
    行股票、募集資金，致原告陷於錯誤，而交付金錢？（二）
    原告之損害額為何？茲說明本院見解如下：
（一）按因故意或過失，不法侵害他人之權利者，負損害賠償責
      任；數人共同不法侵害他人之權利者，連帶負損害賠償責
      任，民法第184條第1項前段及第185條第1項前段分別定有
      明文。查被告2人於88 年間虛偽設立全懋公司，由被告己○○擔任全懋公司負責人，與被告丙○○共同處理相關事
      務，被告2 人知悉股東應實際繳納股款後始得辦理公司設
      立登記，詎以不實之文件表明股款已收足，向經濟部中部
      辦公室申請公司設立登記，並獲核准。被告虛偽設立全懋
      公司後，明知全懋公司實際未從事任何農漁水產品經營行
      為，亦非公開發行股票之公司，未向主管機關申報生效，
      不得募集股票、受益憑證等有價證券，且募集有價證券不
      得有虛偽、詐欺或其他足致他人誤信之行為，竟對外佯稱
      全懋公司已購地建廠從事烏魚養殖事業，且已取得相關飼
      料配方及養殖技術，前景看好，股票上市發行價值將暴增
      云云，或佯稱公司籌建中須要資金云云，向不特定人募集
      資金，致原告等人陷於錯誤，陸續以每股30元或35元價格
      購入全懋公司股票，或以每張50萬元價格購入全懋基金憑
      證，受有財產損失，此情業經本院96 年度重訴字第7號刑
      事判決認定在案，經依職權調閱該刑事卷宗查核無誤，堪
      認原告主張受詐欺之事實為真，被告應即就原告所受之損
      害負賠償責任。
（二）原告主張持有全懋公司之股票業經原告提出股票原本共82
      9 張在案，被告雖辨稱：股票之真偽應由股票簽證單位即
      國泰世華銀行來鑑定云云，似否認原告所提股票之真實性
      ，然其又自認稱：原告8 人均為全懋公司股東，合法持有
      全懋公司股票等語，所辯顯有矛盾。又原告提出股票原本
      背面之股票轉讓登記表上蓋有被告己○○為股票出讓人之
      印文，該印文與法務部調查局宜蘭縣調查站扣案之全懋公
      司股票、全懋公司發起人會議事錄、董事會議事錄、股東
      名單、增資前股東臨時會議事錄、增加資本股東繳納股款
      明細表、董事監察人名單等文書中被告己○○之印文相符
      （臺灣宜蘭地方法院檢察署96年度他字第552號卷二第145
      -187、189、194-200、206-、206-213 頁），原告丁○○
     （400 張）、辛○○（160張）、庚○○（10張）、癸○○
     （35張）、乙○○（35張）、戊○○（9張）、壬○○（50
      張）等人於股票原本背面之股票轉讓登記表上受讓人欄中
      之印文亦均與被告所提之股東印鑑卡上留存之印鑑相符，
      堪認原告所提全懋公司股票原本應屬真正。原告甲○○持
      有之50張全懋公司股票原本背面股票轉讓登記表上受讓人
      欄中之印文雖全數與股東印鑑卡上留存之印鑑不符，然被
      告仍坦認原告甲○○為全懋公司股東，合法持有全懋公司
      股票，足證兩造間股票之轉讓並未專以印鑑為憑。又原告
      庚○○、戊○○及丁○○雖亦各有25張、25張、30張股票
      原本背面之股票轉讓登記表上受讓人欄中之印文與股東印
      鑑卡上留存之印鑑不符，然原告庚○○、戊○○及丁○○
      倘有偽造全懋公司股票，以為訴訟使用之意，衡情應無使
      用不同印章，致其用意遭揭穿之可能，益可徵原告所提全
      懋公司股票應屬真正。況偽造有價證券涉犯刑法第 201條
      ，係屬3年以上10 年以下有期徒刑之重罪，原告等人既係
      受被告詐害之被害人，衡情應無甘冒刑事制裁風險而為偽
      造犯行之可能，是被告此部分辯解應不可採，亦無送請鑑
      定之必要。
（三）原告甲○○、壬○○陳稱：原告甲○○於90年間以1張35,
      000元之價格購入全懋公司股票10張，共35萬元；於93年6
      月再支付15萬元，將前述10張股票換成1張50 萬元之全懋
      基金憑證；於95年7月原告甲○○、壬○○各匯款100萬及
      150 萬元購買5張全懋基金憑證；嗣於96年7月，將持有之
      6 張全懋基金憑證換成全懋公司股票100張，每張3萬元，
      原告甲○○、壬○○各50張等語；原告癸○○、乙○○陳
      稱：95 年7月以200萬元購買1張50萬元之全懋基金憑證共
      4 張，嗣於96年7月再支付10萬元，將前述4張全懋基金憑
      證換成70張全懋公司股票，原告癸○○、乙○○各35張等
      語，核與證人張林美花於刑事偵查中證稱：陸續購買全懋
      基金憑證共10 張，每張50萬元，96年7月間，被告己○○
      說再補10萬元，要將全懋基金憑證全數轉換成全懋公司股
      票等語；證人曾秋娥於刑事偵查中證稱：陸續購買全懋基
      金憑證共4張，每張50萬元，96年6月間，被告己○○、丙○○說再補10萬元，要將全懋基金憑證全數轉換成全懋公
      司股票共70張等語；證人黃明忠於刑事偵查中證稱：陸續
      購買全懋基金憑證共10張，每張50萬元，96年7 月間，被
      告己○○、丙○○說再補10萬元，要將全懋基金憑證全數
      轉換成全懋公司股票共170 張等語；證人張秀娟於刑事偵
      查中證稱：陸續購買全懋基金憑證共4 張，每張50萬元，
      96年6月間，被告己○○、丙○○說再補10 萬元，要將全
      懋基金憑證全數轉換成全懋公司股票共70張等語（臺灣宜
      蘭地方法院檢察署96年度偵字第3014號卷二第8-19頁）；
      證人徐明輝於警詢時陳稱：全懋公司股票是以面值即1 萬
      元之3 倍價格行銷現金增資股等語（臺灣宜蘭地方法院檢
      察署96年度他字第552號卷三第170頁）；證人林榮華於警
      詢時陳稱：以每張50 萬元價格購入全懋基金憑證共2張，
      嗣於96年間，被告己○○表示要將全懋基金憑證換成股票
      ，以每張股票3萬元之價格兌換，伊再付5萬元，共還35張
      全懋公司股票等語（臺灣宜蘭地方法院檢察署96年度偵字
      第3014號卷一第101 頁）大致相符，復有原告甲○○、壬○○、癸○○、乙○○提出之全懋公司股票原本在卷可資
      佐證，堪認原告甲○○、壬○○、癸○○、乙○○確分別
      受有150萬、150萬、105萬及105萬元之損失，其等請求之
      金額洵屬有據。另原告丁○○、辛○○、庚○○、戊○○
      陳稱：90年間，原告丁○○、辛○○、庚○○、戊○○以
      每張35,000元之價格各購入全懋公司股票30張、10張、10
      張、10張；91年5月間，原告丁○○以每張3萬元之價格購
      入全懋公司股票100張；另自93 年間起陸續購買全懋基金
      憑證，嗣於96 年間以每張3萬元之價格轉換成全懋公司股
      票，原告丁○○、辛○○、庚○○、戊○○各取得300 張
      、150張、25張及25張全懋公司股票等語，其中以每張3萬
      元價格購入全懋公司股票及兌換全懋基金憑證乙情，核與
      前述證人情節相符，應堪認定。惟就原告丁○○、辛○○
      、庚○○、戊○○所述：曾分別以35,000元各購入30張、
      10張、10張及10張全懋公司股票云云，則乏實據證明，是
      仍應以3萬元計算為當。又原告戊○○部分僅提出34 張股
      票原本，其所陳：共有35張全懋公司股票云云，尚乏證據
      相佐，應以34張計算其損害額。
四、綜上所述，原告甲○○、壬○○、癸○○、乙○○訴請被連
    帶賠償150萬元（50張×3萬）、150萬元（50張×3萬）、10
    5萬元（35張×3萬）及105萬元（35張×3萬）為有理由，應
    予准允。原告丁○○、辛○○、庚○○、戊○○所請則於1,
    290萬元（430 張×3萬）、480萬元（160張×3萬）、105萬
    元（35張×3萬）及102 萬元（34張×3萬）之範圍內，為有
    理由，逾此部分則無憑據，應予駁回。
五、原告陳明願供擔保聲請宣告假執行，就其勝訴部分核無不合
    ，爰酌定相當之擔保金額准許之。至原告丁○○、辛○○、
    庚○○、戊○○敗訴部分，其假執行之聲請則失所附麗，應
    予駁回。另依被告聲請，宣告被告於預供一定之擔保後，得
    免為假執行。
六、本件事證已臻明確，兩造其餘之攻擊、防禦方法，核與判決
    結果不生影響，爰不一一論述，併此敘明。
七、訴訟費用負擔之依據：民事訴訟法第79條、第85條第2項。
中    華    民    國    99    年    1     月    21    日
                  臺灣宜蘭地方法院民事庭
                            法  官  楊坤樵
正本與原本無異。
如不服本判決應於判決送達後20日內提出上訴狀（須附繕本）。
中    華    民    國    99    年    1     月    25    日
                            書記官  林慶生

司法院資訊處製作；財團法人民間司法改革基金會備份。
